【裁判字號】    89,訴,1471
【裁判日期】    900315
【裁判案由】    偽造文書等
【裁判全文】
臺灣板橋地方法院刑事判決                        八十九年度訴字第一四七一號
    公訴人   臺灣板橋地方法院檢察署檢察官
    被  告   乙○○
右列被告因偽造文書案件，經檢察官提起公訴（八十九年度偵字第一一一一六號），
本院判決如左：
    主  文
乙○○偽造署押，足以生損害於公眾及他人，累犯，處有期徒刑陸月。變造之甲○○
駕駛執照影本壹紙及附表編號一至五所示偽造之甲○○署押、指印均沒收。又行使偽
造私文書，足以生損害於公眾及他人，累犯，處有期徒刑捌月。附表編號六至十六所
示偽造之謝森澤署押、指印均沒收。應執行有期徒刑壹年貳月。變造之甲○○駕駛執
照影本壹紙及附表所示甲○○、謝森澤署押、指印均沒收。
    事  實
一、乙○○前有數次違反麻醉藥品管理條例前科，最近於民國八十五年十月三十日因
    違反麻醉藥品管理條例案件，經臺灣士林地方法院判處有期徒刑五月，於八十六
    年十一月二十九日確定，嗣於八十七年七月十九日縮刑期滿執行完畢。又於八十
    七年一月六日因違反麻醉藥品管理條例案件，經臺灣基隆地方法院判處有期徒刑
    七年，於同年四月十五日經臺灣高等法院撤銷原判決，判處有期徒刑六年，同年
    十月十五日經最高法院撤銷原判決發回更審，於八十八年九月二十二日經臺灣高
    等法院判處有期徒刑六年，於同年十二月二十九日確定，現在臺灣臺北監獄執行
    中。其於前案執行完畢後竟不知悔改，復於八十八年八月九日另因違反毒品危害
    防制條例案件於偵查中未到案，並於前案確定後未到案執行，而分別遭臺灣士林
    及基隆地方法院檢察署發布通緝。其又於八十九年二月三日上午六時許，在基隆
    魚市場內拾獲甲○○先前遺失之全民健康保險卡正本及駕駛執照影本各一枚（該
    全民健康保險卡及駕駛執照正本係甲○○於八十七年六月二十五日下午三時許，
    在桃園縣八德市大湳市場內遺失），竟意圖為自己不法之所有將之侵占入己。繼
    於同年二月中旬某日在臺北市○○區○○街二段三００巷七十四號之二住處，將
    其照片換貼於甲○○駕駛執照影本上再加以影印之方式，變造該駕駛執照後嗣機
    使用。嗣於八十九年六月四日下午一時三十分許，乙○○駕駛車號Ｓ四－五一四
    五號自用小客車行經臺北縣蘆洲市○○路六十八巷巷口時，因持有第二級毒品安
    非他命吸食器一個為警攔檢查獲（其違反毒品危害防制條例案件另由臺灣士林地
    方法院檢察署檢察官偵辦中），其為掩飾其通緝犯身分，於臺北縣警察局蘆洲分
    局三民派出所先持上開甲○○全民健康保險卡及變造之駕駛執照影本，冒甲○○
    之名應訊，接續於當日下午四時三十分及五時三十分許，在該派出所二次警訊筆
    錄中，先後偽造甲○○署押各二枚、並分別捺指印八枚及四枚，繼於員警提供辯
    識之匡金鳳口卡片上偽造甲○○署押一枚、捺指印九枚，及在尿液彌封瓶口上捺
    指印五枚、扣案吸食器及證物袋上捺指印共四枚，偽作甲○○署押及捺指印，足
    生損害於甲○○及警察機關偵訊案件之正確性。嗣經移送至蘆洲分局覆訊時，為
    該分局員警發現其冒名應訊後，復另起意冒用其兄謝森澤名義應訊，於同日晚間
    十時許，在蘆洲分局第三次警訊筆錄上偽造謝森澤署押二枚及捺指印八枚，及接
    續在當日蘆洲分局逮捕通知書（一式二聯）各聯上記載「不用請家屬及辯護人到
    場」等字樣，並偽造謝森澤署押一枚、捺指印二枚後，將存根聯交付員警；在搜
    索扣押證明筆錄（一式三份）各份上偽造謝森澤署押二枚、捺指印二枚；於警卷
    筆錄後附辨認甲○○全民健康保險卡及變造之駕駛執照影本筆錄紙上偽造謝森澤
    署押一枚、捺指印九枚；在甲○○本人所提出之真正身分證、駕駛執照、全民健
    康保險卡影本筆錄紙上偽造謝森澤署押一枚、捺指印一枚；在辨識謝森澤口卡片
    影本筆錄二紙，其中一紙上偽造謝森澤署押一枚、捺指印八枚，另一紙上捺指印
    七枚；在黏貼乙○○照片之筆錄紙上偽造謝森澤署押一枚、捺指印五枚；在黏貼
    查獲之車號Ｓ四－五一四五號自用小客車照片之筆錄紙二紙，其中一紙上偽造謝
    森澤署押一枚、捺指印九枚，另一紙上偽造謝森澤署押一枚、捺指印五枚；及於
    員警採其指紋時，在指紋卡片上捺指印十八枚，偽作係謝森澤所捺。
    其後復基於接續犯意，於翌日（同年六月五日）上午九時四十分許及十時十分許
    ，在臺灣板橋地方法院檢察署檢察官先後二次訊問筆錄中，分別偽造謝森澤署押
    各一枚，足以生損害於謝森澤及警訊、偵查之正確性。嗣經檢察官將警訊筆錄上
    所捺指印送內政部警政署刑事警察局鑑定，並傳喚謝森澤本人查證之結果，始發
    覺上情。計乙○○各次偽造文書、署押及指印之時間、地點、內容詳如附表所示
    。
二、案經臺北縣警察局蘆洲分局移送臺灣板橋地方法院檢察署檢察官偵查起訴。
    理  由
一、訊據被告乙○○其於前揭時地侵占被害人甲○○遺失之全民健康保險卡及駕駛執
    照影本，將駕駛執照以換貼自己照片再加以影印變造，嗣經警查獲其違反毒品危
    害防制條例案件後，先後於附表所示時地冒用甲○○、謝森澤名義應訊，並偽造
    署押、按捺指印等事實坦承不諱，惟具狀否認有損害甲○○及謝森澤之故意，辯
    稱：伊於八十九年六月四日下午一時三十分許經警查獲毒品時，因無駕照，為免
    通緝事跡敗露，故出示經變造之甲○○駕駛執照影本，嗣在蘆洲分局被員警拆穿
    ，發現伊冒甲○○名義應訊，才改以伊兄謝森澤名義繼續應訊，伊並無陷害不相
    干人之惡意，且事後已得甲○○與謝森澤之諒解，伊無損害他人名義或嫁罪之故
    意云云。
二、經查前揭事實，業據被告於本院調查審理時坦承：撿到甲○○駕駛執照影本後將
    照片剪下，以自己照片換貼於該駕照影本後影印變造，嗣於警訊中在蘆洲分局先
    用甲○○名義應訊，後來因分局內有警員認識伊，才改用胞兄謝森澤名義應訊。
    又附表所示之各文書、物件上之簽名、指印亦均係伊所為。而扣案吸食器封口、
    尿液彌封瓶口、證物袋上之指印係伊所按捺等語（見本院九十年二月一日訊問筆
    錄、同年三月二日審判筆錄），核與證人即員警溫生財於本院審理時證述情節相
    符（見本院九十年三月二日審判筆錄）。
三、次查被告以甲○○名義應訊所按捺之指印經檢察官送內政部警政署刑事警察局鑑
    定比對結果，與該局檔存之被告指紋卡指紋相符，有該局以八十九年六月十七日
    刑紋字第七五五二一號函及所附鑑定書一份附卷可稽。復經被害人甲○○於警訊
    時指述明確（見臺灣板橋地方法院檢察署八十九年度偵字第一一一一六號卷第十
    二頁背面），及經被害人謝森澤於偵查中指認被告照片無誤（見上開偵查卷第五
    十五頁背面）。此外復有附表所示各文書、筆錄、證物上由被告冒甲○○及謝森
    澤名義偽造之署押、指印等足資佐證，本件事證明確，被告犯行洵堪認定。
四、查被告乙○○拾獲甲○○駕駛執照影本及全民健康保險卡後侵吞入己，核其所為
    係犯刑法第三百三十七條之侵占遺失物罪。其嗣將甲○○駕駛執照影本換貼自己
    照片後再加以影印，並持以冒甲○○名義應訊，核其所為係犯同法第二百十六條
    、第二百十二條之行使變造特種文書罪，其先前變造之低度行為應為其後行使之
    高度行為吸收，論以行使變造特種文書罪。又其接續於附表編號一至五所示之筆
    錄、口卡、證物袋等處偽造甲○○署押、指印之行為，核係犯刑法第二百十七條
    之偽造署押罪。其所犯上開侵占遺失物、行使變造特種文書、及偽造署押三罪間
    有方法結果之牽連關係，屬裁判上一罪，應依牽連犯之規定從一重之偽造署押罪
    處斷。又被告於蘆洲分局為警識破冒甲○○之名應訊後，另起意冒其兄謝森澤名
    義應訊，接續於附表編號六至十六所示之筆錄、逮捕通知書、指紋卡等文書上偽
    造謝森澤署押及捺指印，雖已該當刑法第二百十七條之偽造署押罪。然其中被告
    在編號七所示之逮捕通知書一式二聯上之簽章攔內偽造謝森澤署押及捺指印，並
    記載「不用請家屬及辯護人到場」等字樣，表示收受該通知書及無庸通知家屬或
    辯護人之意旨，該部分已具備私文書之性質，被告已非單純偽造署押，而該當偽
    造私文書之構成要件，其復將通知書存根聯持交承辦員警收受，核其所為係犯刑
    法第二百十六條、第二百十條之行使偽造私文書罪，其先前偽造之低度行為復為
    其後行使之高度行為吸收，論以行使偽造私文書罪，至其偽造署押之行為係偽造
    私文書之部分行為，為偽造私文書罪吸收，不另論罪。又其接續於附表編號六、
    八至十六所示其餘各警訊、偵查筆錄、搜索扣押筆錄上單純偽造謝森澤署押或捺
    指印之行為，均係偽造署押之接續行為，與上開偽造私文書內之偽造署押行為無
    從割裂，均為該行使偽造私文書罪所吸收，不另論罪。再被告所犯前開偽造署押
    與行使偽造私文書二罪間，犯意各別，行為亦殊，應分論併罰。公訴意旨認被告
    於警偵訊筆錄刪改及騎縫處捺指印之行為，有證明該刪改、騎縫處真實性之意，
    亦該當行使偽造私文書罪嫌云云。惟按所謂偽造私文書，應指無制作權人冒他人
    之名而制作該文書之內容而言，所謂私文書係指定著文字於有體物上，表示其思
    想，可供證據之用者而言。就本案被告於警偵訊筆錄刪改及騎縫處捺指印之行為
    而言，雖有表示筆錄內容之真實性之意，然該筆錄內容係由員警所制作，就筆錄
    本身內容而言係公文書，被告僅係單純按捺指印，尚難認該當制作私文書之行為
    ，公訴意旨尚有誤會。又公訴意旨認被告先後冒甲○○及謝森澤名義應訊，為連
    續犯，惟查被告係在被移送至蘆洲分局時為警查出先前冒郭永名之名應訊後，始
    再改冒謝森澤之名應訊，其侵害之法益分別歸屬不同之甲○○與謝森澤，難認二
    者間屬接續犯或連續犯關係，應係另行起意，公訴意旨就此亦有誤認，附此敘明
    。再公訴意旨未就附表編號四至六所示偽造署押之部分起訴，惟該部分既分別與
    上開偽造甲○○署押或偽造謝森澤署押部分有接續犯之實質上一罪關係，為起訴
    效力所及，本院自得一併予以審究，亦附此說明。末查被告前於八十五年十月三
    十日因違反麻醉藥品管理條例案件，經臺灣士林地方法院判處有期徒刑五月，於
    八十六年十一月二十九日確定，嗣於八十七年七月十九日縮刑期滿執行完畢，有
    臺灣高等法院檢察署刑案紀錄簡覆表、同院被告全國前案紀錄表各一件在卷可查
    ，其於有期徒刑執行完畢後五年內再犯有期徒刑以上之前開各罪，為累犯，所犯
    各罪均應依法加重其刑。爰審酌被告犯罪之動機、目的、手段、知識程度、及犯
    後坦承犯行等一切情狀，量處如主文所示之刑，並定其應執行之刑，以示懲儆。
五、附表所示偽造之甲○○、謝森澤署押、指印，依刑法第二百十九條之規定，不問
    屬於犯人與否，均宣告沒收。另扣案經被告變造之甲○○駕駛執照影本，係被告
    所有因犯罪所得之物，應依刑法第三十八條第一項第三款規定宣告沒收。
據上論斷，應依刑事訴訟法第二百九十九條第一項前段，刑法第二百十六條、第二百
十條、第二百十二條、第二百十七條、第二百十九條、第三百三十七條、第五十五條
、第四十七條、第五十一條第五款、第三十八條第一項第三款，判決如主文。
本案經檢察官賴惠慈到庭執行職務
中      華      民      國      九  十    年     三     月    十  五    日
                                          臺灣板橋地方法院刑事第四庭
                                              法    官    談      虎
右正本證明與原本無異
如不服本判決應於送達後十日內向本院提出上訴狀
附錄本案論罪科刑法條全文
刑法第二百十條
  偽造、變造私文書，足以生損害於公眾或他人者，處五年以下有期徒刑。
刑法第二百十二條
  偽造、變造護照、旅券、免許證、特許證及關於品行、能力、服務或其他相類之證
  書、介紹書，足以生損害於公眾或他人者，處一年以下有期徒刑、拘役或三百元以
  下罰金。
刑法第二百十六條
  行使第二百十條至第二百十五條之文書者，依偽造、變造文書或登載不實事項或使
  登載不實事項之規定處斷。
刑法第二百十七條
  偽造印章、印文或署押，足以生損害於公眾或他人者，處三年以下有期徒刑。
  盜用印章、印文或署押，足以生損害於公眾或他人者，亦同。
刑法第二百十九條
  偽造之印章、印文或署押，不問屬於犯人與否，沒收之。
刑法第三百三十七條
  意圖為自己或第三人不法之所有，而侵占遺失物、漂流物或其他離本人所持有之物
  者，處五百元以下罰金。
附表一
 ┌─┬──────┬──────┬───────┬───────────?
 │編│  犯罪時間  │  地    點  │    名    稱  │   偽 造 之 內 容     ?
 │號│均為八十九年│            │              │                     ?
 ├─┼──────┼──────┼───────┼───────────?
 │  │六月四日下午│ 蘆洲分局   │第一次警訊筆錄│ 甲○○署押二枚       ?
 │一│四時三十分許│ 三民派出所 │              │ 指印八枚             ?
 │  │            │            │              │                      ?
 ├─┼──────┼──────┼───────┼───────────?
 │二│六月四日下午│  同  右    │第二次警訊筆錄│ 甲○○署押二枚       ?
 │  │五時三十分許│            │              │ 指印四枚             ?
 ├─┼──────┼──────┼───────┼───────────?
 │三│六月四日下午│  同  右    │匡金鳳之口卡片│ 甲○○署押一枚       ?
 │  │            │            │              │ 指印九枚             ?
 ├─┼──────┼──────┼───────┼───────────?
 │四│  同  右    │  同  右    │驗尿彌封瓶口處│ 指印五枚             ?
 ├─┼──────┼──────┼───────┼───────────?
 │  │  同 右    │  同  右    │吸食器及證物袋│ 吸食器彌封袋指印一枚 ?
 │五│            │            │              │ 、證物袋封口處指印三 ?
 │  │            │            │              │ 枚                   ?
 ├─┼──────┼──────┼───────┼───────────?
 │六│六月四日下午│  蘆洲分局  │第三次警訊筆錄│ 謝森澤署押二枚       ?
 │  │十時至十一時│  刑事組    │              │ 指印八枚             ?
 ├─┼──────┼──────┼───────┼───────────?
 │  │六月四日下午│  同  右    │逮捕通知書    │ 各聯上謝森澤署押一枚 ?
 │七│一時三十分  │            │（一式二聯）  │ 指印二枚             ?
 │  │            │            │              │                      ?
 ├─┼──────┼──────┼───────┼───────────?
 │八│六月四日下午│  同  右    │搜索扣押證明筆│ 各份上謝森澤署押二枚 ?
 │  │一時三十分  │            │錄（一式三份）│ 指印二枚             ?
 ├─┼──────┼──────┼───────┼───────────?
 │  │六月四日下午│  同  右    │警訊筆錄後附郭│ 謝森澤署押一枚       ?
 │  │            │            │永明全民健康保│ 指印九枚             ?
 │九│            │            │險卡、變造之駕│                      ?
 │  │            │            │駛執照影本之筆│                      ?
 │  │            │            │錄紙          │                      ?
 ├─┼──────┼──────┼───────┼───────────?
 │  │            │            │警訊筆錄後附郭│ 謝森澤署押一枚       ?
 │  │  同  右    │  同  右    │甲○○本人提出│ 指印一枚             ?
 │十│            │            │之真正身分證、│                      ?
 │  │            │            │駕駛執照、全民│                      ?
 │  │            │            │健康保險卡影本│                      ?
 │  │            │            │之筆錄紙      │                      ?
 ├─┼──────┼──────┼───────┼───────────?
 │十│           │            │警卷所附辨識謝│ 一紙上謝森澤署押一枚 ?
 │一│  同  右    │  同  右    │森澤口卡片影本│ 指印八枚、另一紙上指 ?
 │  │            │            │之筆錄紙二紙  │ 印七枚               ?
 ├─┼──────┼──────┼───────┼───────────?
 │十│            │            │警卷所附黏貼謝│ 謝森澤署押一枚       ?
 │二│  同  右    │  同  右    │銀村照片之筆錄│ 指印五枚             ?
 │  │            │            │一紙          │                      ?
 ├─┼──────┼──────┼───────┼───────────?
 │  │            │            │警卷所附黏貼車│ 一紙上謝森澤署押一枚 ?
 │十│  同  右    │  同  右    │號S4-5145 號自│ 、指印九枚，另一紙上 ?
 │三│            │            │用小客車照片之│ 謝森澤署押一枚、指印 ?
 │  │            │            │筆錄紙二紙    │ 五枚                 ?
 ├─┼──────┼──────┼───────┼───────────?
 │十│  同  右    │  同  右    │謝森澤指紋卡片│ 指印十八枚           ?
 │四│            │            │              │                      ?
 ├─┼──────┼──────┼───────┼───────────?
 │十│六月五日上午│板橋地方法院│訊問筆錄      │ 謝森澤署押一枚       ?
 │五│九時四十分許│檢察署      │              │                      ?
 ├─┼──────┼──────┼───────┼───────────?
 │十│六月五日上午│板橋地方法院│訊問筆錄      │ 謝森澤署押一枚       ?
 │六│十時十分許  │檢察署      │              │                      ?
 └─┴──────┴──────┴───────┴───────────?
右正本證明與原本無異。
如不服本判決，應於判決送達後十日內向本院提出上訴狀 (應附繕本) ，上訴於
臺灣高等法院。
                                              書 記 官    陳  君  偉
中    華      民      國      九 十      年    三    月   二 十 九    日


司法院資訊處製作；財團法人民間司法改革基金會備份。
